【裁判字號】    99,聲,291
【裁判日期】    991215
【裁判案由】    聲明異議
【裁判全文】
臺灣板橋地方法院民事裁定               99年度聲字第291號
異  議  人
即受取權人  謝星清
相  對  人
即  提存人  黃進成
            林獻瑜
            黃進棋
            黃進賜
            黃鵬錡
            李官謙
            李達
            李朝憲
代  理  人  李美娟
上列當事人間清償提存事件，異議人對於本院提存所於民國99年
11月23日所為准予提存之處分（99年度存字第2400號），聲明異
議，本院裁定如下：
    主  文
異議駁回。
異議程序費用由異議人負擔。
    理  由
一、異議意旨略以：異議人與相對人間共有之臺北縣林口鄉○○
    ○段寶斗厝坑小段530 地號土地（下稱系爭土地），相對人
    依土地法第34條之1 規定處分系爭土地，惟異議人因系爭土
    地買受人所提出之購買價格低於市價【系爭土地市價每坪約
    為新臺幣（下同）13,000元，買受人僅願提出9,500 元】，
    而不願出售，且另有系爭土地之相鄰土地（地號：546 號）
    之崎零地交易尚未談攏（當初約定與系爭土地一同交易），
    為此，就鈞院准予相對人提存之處分，聲明異議等語。
二、按關係人對於提存所之處分，得於處分通知書送達關係人翌
    日起10日之不變期間內內，提出異議；法院認異議為無理由
    時，應裁定駁回之，提存法第24條第1 項、第25條第1 項後
    段分別定有明文。又提存為非訟事件，提存所僅得就形式上
    之程式為審查，對於當事人所爭執之法律關係是否存在，並
    無審究之權責，故凡提存人主張之原因事實合於提存法第9
    條及其施行細則第3 條規定審查之範圍，即應准予提存，至
    關乎實體之原因事實，提存所則無權為審查、認定。再提存
    人為清償提存時，依提存法施行細則第20條第5 款規定，亦
    毋庸附具提存原因之證明文件，且如受取權人在實體法上並
    無受領之權利或所為提存不符債之本旨，依同法第22條規定
    ，其提存亦不因而發生清償之效力，自不容以非提存所所得
    審究之實體上事由，對提存之處分聲明異議。
三、經查，本院提存所99年度存字第2400號提存事件所為准予提
    存之處分，經本院調卷審核後，發現本件相對人即提存人聲
    請清償提存時，已依提存法第9 條規定作成提存書載明提存
    人、受取人之姓名、住址、提存物之名稱、種類、數量及提
    存原因，連同提存通知書及證明文件提出於提存所，本院提
    存所審查結果，認為已合於規定之程式，而准予提存，於法
    並無不合。至異議人主張系爭土地買受人提出之價格低於市
    價，其不願出售，及另有系爭土地之相鄰土地之崎零地交易
    尚未談攏等事項，係屬有關實體上之爭執，揆諸前揭說明，
    尚非提存所職務範圍內所得審究。從而，異議人對上開准予
    提存之處分聲明異議，請求撤銷，為無理由，應予駁回。
四、據上論結：依提存法第25條第1 項後段、非訟事件法第21條
    第2 項、民事訴訟法第78條，裁定如主文。
中    華    民    國    99    年    12    月    15    日
                  民事第一庭    法  官  高文淵
以上正本係照原本作成
如不服本裁定應於送達後10日內向本院提出抗告狀，並繳納抗告
費新臺幣1,000元
中    華    民    國    99    年    12    月    15    日
                                書記官  黃瀅螢

司法院資訊處製作；財團法人民間司法改革基金會備份。
